【裁判字號】    92,上,597
【裁判日期】    920818
【裁判案由】    侵權行為損害賠償
【裁判全文】
臺灣高等法院民事判決                              九十二年度上字第五九七號
    上  訴  人  甲○
    訴訟代理人  蔣維德
    被上訴人    乙○○
右當事人間請求侵權行為損害賠償事件，上訴人對於中華民國九十二年五月六日臺灣
臺北地方法院九十二年度訴字第五七四號第一審判決提起上訴，本院判決如左：
    主    文
上訴駁回。
第二審訴訟費用由上訴人負擔。
    事實及理由
一、上訴人起訴主張：其於民國八十六年六月起至九十年四月底止，為訴外人台灣東
    急警保全股份有限公司（下稱東急警公司）派任至台北縣汐止市○○街世貿國家
    公園社區（下稱世貿社區）擔任總幹事，嗣因故遭東急警公司解僱，上訴人乃向
    臺灣板橋地方法院提起給付薪資訴訟。東急警公司竟於審理中，提出被上訴人於
    九十一年一月二十五日所發之存證信函，表示依該存證信函所載，上訴人未將社
    區帳款約新台幣（以下同）五百萬元交接清楚，且八十九年十二月三十一日前之
    實與事實不符。上訴人雖未能於九十年四月二十八日完全交接清楚，但於六月底
    前已全部交接完畢，被上訴人身為管理委員，對此知之甚稔，竟寄發上開不實信
    函，指稱上訴人有侵占公款之嫌，已妨害上訴人之名譽，依民法第十八條、第一
    百九十五條第一項規定，聲明請求(一)被上訴人賠償二十萬元，及自起訴狀繕本送
    達之翌日起至清償日止，按年息百分之五計算之利息；(二)被上訴人應於中國時報
    、聯合報頭版刊登道歉啟示三日，並於台北縣汐止市○○街世貿國家公園社區入
    口及各棟大樓公告欄內，以全開壁報紙張貼道歉啟示一星期；(三)上訴人願供擔保
    請准宣告假執行，原審認其請求無理由，為敗訴之判決，上訴人提起上訴，請求
    廢棄原判決，及判決如原審之聲明。
二、被上訴人未於最後之言詞辯論期日到場，惟據其以前到場陳述及所提出之書狀抗
    辯：上訴人任職社區總幹事期間，經手之相關費用發生帳目不清之情事，導致社
    區帳款無法正確統計，被上訴人所發存證信函內容並無不實。至函中提及五百萬
    元數額，係因上訴人未於九十年四月三十日前交接清楚致社區管理委員會並無詳
    細資料得以彙整帳目，依當時現有資料約略計算後，管理費、復建基金等費用約
    有五百萬元無法平衡，因而發函表示帳目方面仍須再經計算後，始能與訴外人東
    急警公司商談管理服務費之事宜，並未指稱上訴人侵占公款，上訴人僅憑自己臆
    測之詞扭曲被上訴人發函之意思，實屬不當。再上訴人先前已經遭東急警公司解
    僱，並非因為上開存證信函所致等語。並聲明：請求駁回上訴。
三、本院判斷：
  (一)被上訴人受合法之通知，無正當理由，未於最後言詞辯論期日到場，核無民事訴
    訟法第三百八十六條所列各款情形，爰依上訴人聲請，由其一造辯論而為判決。
  (二)上訴人自八十六年六月起至九十年四月底，為東急警公司派任至世貿社區擔任總
    幹事，負責社區保全、管理及大樓住戶管理費之收取，嗣因故遭東急警公司解職
    ，於上訴人與東急警公司關於給付薪資之訴訟中，東急警公司提出被上訴人於九
    十一年一月二十五日所發之存證信函以為證據，內容記載：「... 積欠貴公司九
    十年五至八月份共四個月管理服務費是緣自貴公司服務幹部甲○總幹事未能於九
    十年四月三十日前將社區帳款約新台幣五百萬元交接清楚且八十九年十二月三十
    一日前之住戶已繳費之單據存根聯亦未交接，不平衡之帳目至目前尚無法正確統
    計。社區因此交接事件，正全面寄發存證信函給未繳管理費之住戶催繳清查中，
    俟等帳目明朗後，再與貴公司協商積欠款後續，尚祈見諒」等情，為兩造所不爭
    執，並有上訴人提出之存證信函一紙附卷（見原審士林內湖簡易庭卷第十二頁）
    ，堪信為真實。
  (三)本件兩造之爭點為被上訴人是否有以上開存證信函妨害上訴人名譽之意：
  1.經查，前揭存證信函乃世貿社區為回覆東急警公司之存證信函而寄發，此由存證
    信函之寄件人為「世貿國家公園管理委員會」，內容則首先載明：「貴公司於九
    十一年一月九日存證信函寄達本管委會敬悉」等語可得，而被上訴人當時僅為世
    貿社區管理委員會之主任委員，故代表該管理委員會寄發存證信函，尚難因此即
    認被上訴人即為侵害上訴人名譽之行為人。
  2.被上訴人寄發上開存證信函目的是為回覆東急警公司向世貿社區管理委員會催討
    積欠之管理服務費。細繹存證信函內容，僅稱上訴人交接未清楚，帳目待查，並
    未提及其有侵占帳款之嫌，至東急警公司如何以該函於另案訴訟中作為攻擊防禦
    方法，尚與本案無涉。
  3.依被上訴人提出世貿社區管理委員會機關來函文件處理單所示（見原審臺北地院
    卷第五十頁），上開存證信函源自管理委員會財務委員柯遵義對於東急警公司來
    函所擬意見：「至90年4月30日前未收管理費計：1,421,108象神復健計：2,358,
    302 87年基金計：221,975（共計）4,001,385撿到87年基金計：807,858 （共計
    ）4,809,243本月寄出存證信函不包括807,858，東急梁總希望給他明確答覆王總
    幹事未交接的東西，可否在給東急警存證信函加上收費單據存根（已收管理費者
    ）未交接」，經當時之主任委員即被上訴人批示「如擬」後函覆東急警公司，益
    證被上訴人僅係依據財務委員之計算及呈閱內容批示函覆，何況上訴人自承未能
    於九十年四月廿八日完全交接清楚，僅主張於六月底前全部交接完畢，則前開存
    證信函中指稱上訴人未能於九十年四月三十日前，將社區帳款約五百萬元交接清
    楚，並無違誤，難認被上訴人有何詆毀上訴人名譽之意。
  4.上訴人主張因社區淹水致部分單據滅失，住戶已繳之單據存根聯已於交接日交給
    新任總幹事丁圳，其餘單據已於同年六月三十日交柯遵義，被上訴人嗣後亦未請
    求協助，可見其已就帳款及單據交接完畢，並提出世貿社區管理委員會第八次委
    員會議記錄、社區管理委員會出具之證明書為證，惟依上訴人所提會議記錄有關
    新、舊任總幹事交接事項，已載明九十年四月廿八日前未完成之帳目平衡事宜，
    續由前王總幹事於一個月期間清理完成付委，可見上訴人於交接之時並未完全交
    接完畢。而上訴人於上訴理由狀中自承管理委員會對於總幹事有監督之責，世貿
    社區固由財務委員詹明誠、呂柏璋分別於八十八年一月六日、八十九年一月二日
    、九十年一月二日出具證明書三紙，證明八十七、八十八、八十九年度管理費及
    復建基金由上訴人收支帳務情況，已核對確實，然被上訴人辯稱僅有第三、四屆
    財務委員簽證明書，第五、六屆財務委員未簽，是後者發現帳目不清等語，參諸
    上訴人於九十年六月三十日檢送九十年度一至四月份管理費一覽表、管理費明細
    表，八十九年度管理費及復建基金收支帳務明細表及證明書時，經柯遵義註記八
    十九年度收支帳明細表缺一月及三月（見原審臺北地院卷第三九頁），顯然被上
    訴人方面對於上訴人是否提出足夠的單據或明細尚有質疑，則回函意見既是由柯
    遵義所擬，其存證信函內指上訴人尚未將前開單據交接，核與柯遵義所為註記相
    符，被上訴人辯稱管理委員會因現存資料不足，無法正確統計帳目，僅憑現存資
    料估算尚未收取之金額如前處理單之記載，並於存證信函中指陳尚有帳款約五百
    萬元未交接清楚，應為可採，難認有損害上訴人名譽的意思。何況存證信函中已
    說明社區因此交接事件，正全面寄發存證信函給未繳管理費之住戶催繳清查中，
    俟等帳目明朗後，再與東急警公司協商積欠款後續，也已將關於帳款不清問題正
    在核對查明之情形告知東急警公司，上訴人竟謂此已侵害其名譽，實嫌過苛。
四、綜上所述，被上訴人因擔任主任委員，以管理委員會名義發函東急警公司表示帳
    款及單據交接未清楚，待查明後再協商積欠款，難謂有何故意或過失侵害上訴人
    名譽權可言。從而，上訴人依民法第十八條、第一百九十五條第一項規定，請求
    被上訴人應賠償上訴人二十萬元及其法定利息，並應為回復名譽之適當處分，即
    無理由，應予駁回。原審判決駁回上訴人之請求及假執行聲請，核無違誤，上訴
    意旨仍執陳詞指摘原判決不當，求予廢棄，為無理由，應駁回其上訴。
五、兩造其餘攻擊防禦方法及未經援用之證據，經本院審酌後，認為均不足以影響本
    件判決之結果，自無逐一論駁之必要，併此敘明。
六、結論：本件上訴為無理由，依民事訴訟法第四百四十九條第一項、第三百八十五
    條第一項前段、第七十八條，判決如主文。
中      華      民      國    九十二    年      八      月      十八    日
                                民事第七庭
                                  審判長法  官  張  耀  彩
                                        法  官  王  仁  貴
                                        法  官  陳  玉  完
右正本係照原本作成。
如不服本判決，應於收受送達後二十日內向本院提出上訴書狀，其未表明上訴理由者
，應於提出上訴後二十日內向本院補提理由書狀（均須按他造當事人之人數附繕本）
上訴時應提出委任律師或具有律師資格之人之委任狀；委任有律師資格者，另應附具
律師資格證書及釋明委任人與受任人有民事訴訟法第四百六十六條之一第一項但書或
第二項（詳附註）所定關係之釋明文書影本。
中      華      民      國    九十二    年      八      月      十八    日
                                        書記官  張  淑  芬
附註：
民事訴訟法第四百六十六條之一（第一項、第二項）：
對於第二審判決上訴，上訴人應委任律師為訴訟代理人。但上訴人或其他法定代理人
具有律師資格者，不在此限。
上訴人之配偶、三親等內之血親、二親等內之姻親，或上訴人為法人、中央或地方機
關時，其所屬專任人員具有律師資格並經法院認為適當者，亦得為第三審訴訟代理人
。


司法院資訊處製作；財團法人民間司法改革基金會備份。
